【裁判字號】    90,易,1712
【裁判日期】    901129
【裁判案由】    傷害
【裁判全文】
臺灣臺南地方法院刑事判決                          九十年度易字第一七一二號
    公  訴  人  臺灣台南地方法院檢察署檢察官
    被      告  甲○○
右列被告因傷害案件，經檢察官提起公訴 (九十年度偵字第六五二九號)，本院判決
如左：
    主  文
甲○○傷害人之身體，處罰金貳仟元，如易服勞役，以參佰元折算壹日。
    事  實
一、甲○○前因與乙○○間涉有債務糾紛，於民國九十年四月十八日與乙○○同至台
    灣台南地方法院台南簡易庭應訊，惟於同日十六時三十分庭訊結束後，雙方於法
    庭外另為爭執，並生口角。甲○○於爭吵後，即步出法院，乙○○旋隨甲○○至
    甲○○停車處，雙方再次發生爭執，並均基於傷害之故意，分以徒手毆打及嘴部
    啃咬之方式，相互攻擊對方，並分別致乙○○受有右臉頰處三點五公分╳三公分
    環形紅腫、二公分╳二公分微腫及左下嘴唇一公分╳一公分紅腫等傷害；甲○○
    亦受有頸部寬約零點五公分，長約一至三公分之擦傷五處，及三公分╳零點五公
    分紅腫、右胸部受有四公分╳三公分擦傷，五公分╳二公分環形紅腫，二公分╳
    三點五公分紅腫、後頸部受有長三公分至七公分、寬約零點五公分不等共八處紅
    腫等傷害（乙○○傷害甲○○部分，業經本院於九十年九月二十四日以九十年易
    字第一三六八號判處拘役十五日）。
二、案經乙○○訴由台灣台南地方法院檢察署檢察官偵查起訴。
    理  由
一、訊據被告甲○○於本院審理時，固坦承於前揭時地與告訴人乙○○發生拉扯，惟
    迭次否認涉有傷害罪嫌，辯稱係因告訴人先行動手傷害，可能於自衛之際，不慎
    揮手打到告訴人頭部及嘴唇處，且是否曾咬到告訴人臉部，已不負記憶，並無傷
    害告訴人之意云云。經查：(1)右揭犯罪事實業據告訴人於偵審中指訴歷歷，並有
    行政院衛生署台南醫院（以下簡稱台南醫院）於九十年四月十八日開具之驗傷證
    明書一紙在卷可稽。又被告於當日雙方拉扯時，亦受有前揭所示傷勢，亦有台南
    醫院九十年四月十八日所開具之驗傷證明書一紙在卷可稽。(2)告訴人於臉頰處所
    受傷勢係三點五公分╳三公分環形紅腫之傷害，依該傷勢之形狀及長寬等情狀，
    與人之口型相類，復參諸被告於偵查中亦陳稱當日可能有咬到告訴人等語（參見
    偵卷第二十七頁背面），是堪信告訴人指稱該傷勢係被告當日啃咬所致等語，應
    屬實在。(3)被告雖辯稱係因告訴人先行攻擊，伊於自衛之際不慎傷及告訴人云云
    ，惟按刑法第二十三條所規定之正當防衛，其手段以排除現時侵害為限。查被告
    於本院調查時亦供稱，發生拉扯之際，因其較告訴人為高，且告訴人係徒手掐住
    其頸部，致其呼吸不順等語，是若被告欲行正當防衛，當以排除告訴人手部動作
    為主，然觀告訴人所受之傷勢均集中於頭部，被告甚有以口啃咬告訴人臉部之舉
    ，反觀告訴人攻擊被告所用之手部部位，竟無傷勢之紀錄，是被告前開傷害告訴
    人之動作，自難認屬刑法第二十三條規定之正當防衛，而得阻卻違法。被告辯稱
    係正當防衛云云，尚無可採，被告犯行明確，堪以認定，應依法論科。
二、核被告所為，係犯刑法第二百七十七條第一項之傷害罪。爰審酌被告前無犯罪紀
    錄，素行良好、犯罪時所受刺激、手段，告訴人所受傷勢及被告自身當日所受傷
    勢，犯罪後態度等一切情狀，量處如主文所示之刑，並定易服勞役之折算標準。
據上論斷，應依刑事訴訟法第二百九十九條第一項前段，刑法二百七十七條第一項、
第四十二條第二項，罰金罰鍰提高標準條例第一條前段、第二條，判決如主文。
本案經檢察官陳建弘庭執行職務
中      華      民      國    九十      年     十一     月    二十九    日
                                  臺灣臺南地方法院刑事第四庭
                                          法  官    卓  穎  毓
右正本證明與原本無異。
如不服本判決，應於判決送達後十日內，向本院提出上訴狀。
                                          書記官    黃  子  起
中      華      民      國    九十      年     十一     月     三十    日
附錄法條：
中華民國刑法第二百七十七條：
傷害人之身體或健康者，處三年以下有期徒刑、拘役或一千元以下罰金。
犯前項之罪因而致人於死者，處無期徒刑或七年以上有期徒刑；致重傷者，處三年以
上十年以下有期徒刑。


司法院資訊處製作；財團法人民間司法改革基金會備份。
